1.3 Variable independiente: INVERSIÓN PRIVADA
Gasto privado privado en salud (PVT-D) como porcentaje del gasto actual en salud (CHE=current health expenditure) (%): La parte del gasto privado interno en salud del gasto total actual en salud indica cuánto es financiado internamente por el sector privado. Los fondos del sector privado provienen de hogares, corporaciones y organizaciones sin fines de lucro. Dichos gastos pueden ser prepagos para un seguro médico voluntario o pagarse directamente a los proveedores de atención médica. Este indicador describe el papel del sector privado en la financiación de la asistencia sanitaria en relación con fuentes públicas o externas

```{r}

#IMPORTAMOS LA DATA DESDE GITHUB
library(rio)
data="https://github.com/lguzman08/trabajosestad/raw/master/africa.xlsx"
invprivada=import(data)
```

```{r}
#VISUALIZAMOS EL NÚMERO DE FILAS Y COLUMNAS

dim(invprivada) #filas, columnas
```


```{r}
#EN ESTE PASO PODREMOS VISUALIZAR LOS NOMBRES DE CADA COLUMNA
names(invprivada)
```
```{r}
#RECODIFICAMOS LOS NOMBRES DE LA COLUMNAS
names(invprivada)=c("Pais","2015","2014","2013", "2012", "2011", "2010", "2009", "2008", "2007", "2006", "2005", "2004", "2003", "2002", "2001", "2000")
```

```{r}
#Eliminamos filas de años innecesarios
invprivada=invprivada[,-c(10:17)]
#CONVERTIMOS DESDE LA COLUMNA 2 HASTA LA 9 EN NUMÉRICAS
invprivada[,c(2:9)]=lapply(invprivada[,c(2:9)],as.numeric)
```
```{r}
#IMPUTAR
invprivada[is.na(invprivada$`2015`),"2015"]=mean(invprivada$`2015`, na.rm=T)

invprivada[is.na(invprivada$`2014`),"2014"]=mean(invprivada$`2014`, na.rm=T)

invprivada[is.na(invprivada$`2013`),"2013"]=mean(invprivada$`2013`, na.rm=T)

invprivada[is.na(invprivada$`2012`),"2012"]=mean(invprivada$`2012`, na.rm=T)

invprivada[is.na(invprivada$`2011`),"2011"]=mean(invprivada$`2011`, na.rm=T)

invprivada[is.na(invprivada$`2010`),"2010"]=mean(invprivada$`2010`, na.rm=T)

invprivada[is.na(invprivada$`2009`),"2009"]=mean(invprivada$`2009`, na.rm=T)

invprivada[is.na(invprivada$`2008`),"2008"]=mean(invprivada$`2008`, na.rm=T)

```

```{r}
#AQUI SE UTILIZA ROW NAMES PARA RESETEAR LA DATA Y ASÍ EMPIECE DE 1


#EN ESTE PASO ELIJO LOS PAÍSES QUE DESEO
invprivada=invprivada[c(193,194,50,5,57,125,60,3,23,64,126,23,33,65,27,28,68,29,31,34,38,42,54,72,73,56,90,97,98,48,39,102,99,144,161,103,150,165,106,162,116,152,185,109,154,155,160,59,119,117,110,174,177,181),]
```


```{r}
#MODIFICAMOS LOS PAÍSES: DE INGLÉS A ESPAÑOL ASÍ COMO ELIMINAR LAS TILDES
invprivada[,1]
invprivada[invprivada$Pais=="Cameroon",'Pais']="Camerun"
invprivada[invprivada$Pais=="Central African Republic",'Pais']="Republica Centroafricana"
invprivada[invprivada$Pais=="Comoros",'Pais']="Comoras"
invprivada[invprivada$Pais=="Côte d'Ivoire",'Pais']="Costa de Marfil"
invprivada[invprivada$Pais=="Democratic Republic of the Congo",'Pais']="Republica Democratica del Congo"
invprivada[invprivada$Pais=="Egypt",'Pais']="Egipto"
invprivada[invprivada$Pais=="Djibouti",'Pais']="Yibuti"
invprivada[invprivada$Pais=="Ethiopia",'Pais']="Etiopia"
invprivada[invprivada$Pais=="Kenya",'Pais']="Kenia"
invprivada[invprivada$Pais=="Guinea-Bissau",'Pais']="Guinea Bisau"
invprivada[invprivada$Pais=="Lesotho",'Pais']="Lesoto"
invprivada[invprivada$Pais=="Malawi",'Pais']="Malaui"
invprivada[invprivada$Pais=="Sao Tome and Principe",'Pais']="Santo Tome y Principe"
invprivada[invprivada$Pais=="Sierra Leone",'Pais']="Sierra Leona"
invprivada[invprivada$Pais=="South Africa",'Pais']="Sudafrica"
invprivada[invprivada$Pais=="United Republic of Tanzania",'Pais']="Tanzania"
invprivada[invprivada$Pais=="Rwanda",'Pais']="Ruanda"
invprivada[invprivada$Pais=="Tunisia",'Pais']="Tunez"
invprivada[invprivada$Pais=="Morocco",'Pais']="Marruecos"
invprivada[invprivada$Pais=="Mauritius",'Pais']="Mauricio"
invprivada[invprivada$Pais=="Botswana",'Pais']="Botsuana"
invprivada[invprivada$Pais=="Algeria",'Pais']="Argelia"
invprivada[invprivada$Pais=="Congo",'Pais']="Republica del Congo"
invprivada[invprivada$Pais=="South Sudan",'Pais']="Sudan del Sur"
invprivada[invprivada$Pais=="Eswatini",'Pais']="Suazilandia"
invprivada[invprivada$Pais=="Libya",'Pais']="Libia"
invprivada[invprivada$Pais=="Equatorial Guinea",'Pais']="Guinea ecuatorial"
invprivada[invprivada$Pais=="Zimbabwe",'Pais']="Zimbabue"

```
```{r}
row.names(invprivada)=NULL
invprivada[,order(c(2:9))]
```

```{r}
#MEDIA 
invprivada$INVERPRIVADA = rowMeans(invprivada[,2:9], na.rm = TRUE)
#NOS QUEDAMOS SOLO CON LA MEDIA
invprivada$`2015`=NULL
invprivada$`2014`=NULL
invprivada$`2013`=NULL
invprivada$`2012`=NULL
invprivada$`2011`=NULL
invprivada$`2010`=NULL
invprivada$`2009`=NULL
invprivada$`2008`=NULL

invprivada <- invprivada[with(invprivada, order(invprivada$Pais)), ]
row.names(invprivada)=NULL
#VERIFICO 
str(invprivada)
```
1.4 Variable independiente: INVERSION PÚBLICA
Obtenida del gasto privado como porcentaje del gasto total en salud de los países a nivel mundial elaborado por la Organización Mundial de la salud.
```{r}
#EN ESTE PASO IMPORTÉ MI DATA DE INVERSIÓN PÚBLICA DEL AÑO 2008 
library(htmltab)
linkpublico= 'https://datosmacro.expansion.com/estado/gasto?anio=2008'
linkpath='//*[@id="node-10595"]/div[4]/div'
p2008 = htmltab(doc = linkpublico,
                which =linkpath)
link2009= 'https://datosmacro.expansion.com/estado/gasto?anio=2009'
linkpath2009= '//*[@id="node-10595"]/div[4]/div/div[2]'
p2009= htmltab(doc = link2009,
                     which = linkpath2009)
link2010= 'https://datosmacro.expansion.com/estado/gasto?anio=2010'
linkpath2010='//*[@id="tb1"]'
p2010 = htmltab(doc =  link2010,
                      which = linkpath2010)
link2011= 'https://datosmacro.expansion.com/estado/gasto?anio=2011'
linkpath2011='//*[@id="tb1"]'
p2011 = htmltab(doc =  link2011,
                      which = linkpath2011)
link2012= 'https://datosmacro.expansion.com/estado/gasto?anio=2012'
linkpath2012='//*[@id="tb1"]'
p2012 = htmltab(doc =  link2012,
                      which = linkpath2012)
link2013= 'https://datosmacro.expansion.com/estado/gasto?anio=2013'
linkpath2013='//*[@id="node-10595"]/div[4]/div/div[2]'
p2013 = htmltab(doc =  link2013,
                      which = linkpath2013)
link2014= 'https://datosmacro.expansion.com/estado/gasto?anio=2014'
linkpath2014='//*[@id="tb1"]'
p2014 = htmltab(doc =  link2014,
                      which = linkpath2014)
link2015= 'https://datosmacro.expansion.com/estado/gasto?anio=2015'
linkpath2015='//*[@id="tb1"]'
p2015 = htmltab(doc =  link2015,
                      which = linkpath2015)
```


```{r}
#ELIMINAMOS COLUMNAS INNCESARIAS
p2015[,c(2,3,4,5,7,8,9)]=NULL
p2014[,c(2,3,4,5,7,8,9)]=NULL
p2013[,c(2,3,4,5,7,8,9)]=NULL
p2012[,c(2,3,4,5,7,8,9)]=NULL
p2011[,c(2,3,4,5,7,8,9)]=NULL
p2010[,c(2,3,4,5,7,8,9)]=NULL
p2009[,c(2,3,4,6,7,8)]=NULL
p2008[,c(2,3,4,6,7,8)]=NULL
```

```{r}
#SE PROCEDE A MODIFICAR EL NOMBRE DE LA COLUMNA PAIS
names(p2008)[1]= 'Pais'
#SE PROCEDE A MODIFICAR EL NOMBRE DE LA COLUMNA DOS
names(p2008)[2]= 'GP2008'
#SE REALIZARÁ LA LIMPIEZA DE LA DATA
p2008$`GP2008` = gsub("\\%", "", p2008$`GP2008`)
p2008$`GP2008` = gsub("\\,", ".", p2008$`GP2008`)
#SE PROCEDE A ELIMINAR EL SÍMBOLO [+] UBICADO DESPUÉS DE CADA PAÍS
p2008$`Pais` = gsub("\\[+]", " ", p2008$`Pais`)
p2008$`Pais` = gsub("\\+", "", p2008$`Pais`)
p2008$`Pais` = gsub("\\[", "", p2008$`Pais`)
p2008$`Pais` = gsub("\\]", "", p2008$`Pais`)

#SE PROCEDE A MODIFICAR EL NOMBRE DE LA COLUMNA PAIS
names(p2009)[1]= 'Pais'
#SE PROCEDE A MODIFICAR EL NOMBRE DE LA COLUMNA DOS
names(p2009)[2]= 'GP2009'
#SE REALIZARÁ LA LIMPIEZA DE LA DATA
p2009$`GP2009` = gsub("\\%", "", p2009$`GP2009`)
p2009$`GP2009` = gsub("\\,", ".", p2009$`GP2009`)
#SE PROCEDE A ELIMINAR EL SÍMBOLO [+] UBICADO DESPUÉS DE CADA PAÍS
p2009$`Pais` = gsub("\\[+]", " ", p2009$`Pais`)
p2009$`Pais` = gsub("\\+", "", p2009$`Pais`)
p2009$`Pais` = gsub("\\[", "", p2009$`Pais`)
p2009$`Pais` = gsub("\\]", "", p2009$`Pais`)

#SE PROCEDE A MODIFICAR EL NOMBRE DE LA COLUMNA PAIS
names(p2010)[1]= 'Pais'
#SE PROCEDE A MODIFICAR EL NOMBRE DE LA COLUMNA DOS
names(p2010)[2]= 'GP2010'
#SE REALIZARÁ LA LIMPIEZA DE LA DATA
 p2010$`GP2010` = gsub("\\%", "", p2010$`GP2010`)

 p2010$`GP2010` = gsub("\\,", ".", p2010$`GP2010`)
 #SE PROCEDE A ELIMINAR EL SÍMBOLO [+] UBICADO DESPUÉS DE CADA PAÍS
p2010$`Pais` = gsub("\\[+]", " ", p2010$`Pais`)

p2010$`Pais` = gsub("\\+", "", p2010$`Pais`)

p2010$`Pais` = gsub("\\[", "", p2010$`Pais`)

p2010$`Pais` = gsub("\\]", "", p2010$`Pais`)

#SE PROCEDE A MODIFICAR EL NOMBRE DE LA COLUMNA PAIS
names(p2011)[1]= 'Pais'
#SE PROCEDE A MODIFICAR EL NOMBRE DE LA COLUMNA DOS
names(p2011)[2]= 'GP2011'
#SE REALIZARÁ LA LIMPIEZA DE LA COLUMNA DOS
p2011$`GP2011` = gsub("\\%", "", p2011$`GP2011`)
p2011$`GP2011` = gsub("\\,", ".", p2011$`GP2011`)
 p2011$`GP2011` = gsub("\\%", "", p2011$`GP2011`)
 
 #SE PROCEDE A ELIMINAR EL SÍMBOLO [+] UBICADO DESPUÉS DE CADA PAÍS
p2011$`Pais` = gsub("\\[+]", " ", p2011$`Pais`)
p2011$`Pais` = gsub("\\+", "", p2011$`Pais`)
p2011$`Pais` = gsub("\\[", "", p2011$`Pais`)
p2011$`Pais` = gsub("\\]", "", p2011$`Pais`)

#SE PROCEDE A MODIFICAR EL NOMBRE DE LA COLUMNA PAIS
names(p2012)[1]= 'Pais'
#SE PROCEDE A MODIFICAR EL NOMBRE DE LA COLUMNA DOS
names(p2012)[2]= 'GP2012'
#SE REALIZARÁ LA LIMPIEZA DE LA COLUMNA DOS
p2012$`GP2012` = gsub("\\%", "", p2012$`GP2012`)
p2012$`GP2012` = gsub("\\,", ".", p2012$`GP2012`)
#SE PROCEDE A ELIMINAR EL SÍMBOLO [+] UBICADO DESPUÉS DE CADA PAÍS
p2012$`Pais` = gsub("\\[+]", " ", p2012$`Pais`)
p2012$`Pais` = gsub("\\+", "", p2012$`Pais`)
p2012$`Pais` = gsub("\\[", "", p2012$`Pais`)
p2012$`Pais` = gsub("\\]", "", p2012$`Pais`)

#SE PROCEDE A MODIFICAR EL NOMBRE DE LA COLUMNA PAIS
names(p2013)[1]= 'Pais'
#SE PROCEDE A MODIFICAR EL NOMBRE DE LA COLUMNA DOS
names(p2013)[2]= 'GP2013'
#SE REALIZARÁ LA LIMPIEZA DE LA COLUMNA DOS 
 p2013$`GP2013` = gsub("\\%", "", p2013$`GP2013`)

 p2013$`GP2013` = gsub("\\,", ".", p2013$`GP2013`)
 
 #SE PROCEDE A ELIMINAR EL SÍMBOLO [+] UBICADO DESPUÉS DE CADA PAÍS
p2013$`Pais` = gsub("\\[+]", " ", p2013$`Pais`)

p2013$`Pais` = gsub("\\+", "", p2013$`Pais`)

p2013$`Pais` = gsub("\\[", "", p2013$`Pais`)

p2013$`Pais` = gsub("\\]", "", p2013$`Pais`)

#SE PROCEDE A MODIFICAR EL NOMBRE DE LA COLUMNA PAIS
names(p2014)[1]= 'Pais'
#SE PROCEDE A MODIFICAR EL NOMBRE DE LA COLUMNA DOS
names(p2014)[2]= 'GP2014'
#SE REALIZARÁ LA LIMPIEZA DE LA DATA DE LA COLUMNA DOS
 p2014$`GP2014` = gsub("\\%", "", p2014$`GP2014`)
 p2014$`GP2014` = gsub("\\,", ".", p2014$`GP2014`)
 #SE PROCEDE A ELIMINAR EL SÍMBOLO [+] UBICADO DESPUÉS DE CADA PAÍS
p2014$`Pais` = gsub("\\[+]", " ", p2014$`Pais`)

p2014$`Pais` = gsub("\\+", "", p2014$`Pais`)

p2014$`Pais` = gsub("\\[", "", p2014$`Pais`)

p2014$`Pais` = gsub("\\]", "", p2014$`Pais`)
#SE PROCEDE A MODIFICAR EL NOMBRE DE LA COLUMNA PAIS
names(p2015)[1]= 'Pais'
#SE PROCEDE A MODIFICAR EL NOMBRE DE LA COLUMNA DOS
names(p2015)[2]= 'GP2015'
#SE REALIZARÁ LA LIMPIEZA DE LA DATA DE LA COLUMNA DOS
p2015$`GP2015` = gsub("\\%", "", p2015$`GP2015`)
p2015$`GP2015` = gsub("\\,", ".", p2015$`GP2015`)
#SE PROCEDE A ELIMINAR EL SÍMBOLO [+] UBICADO DESPUÉS DE CADA PAÍS
p2015$`Pais` = gsub("\\[+]", " ", p2015$`Pais`)
p2015$`Pais` = gsub("\\+", "", p2015$`Pais`)
p2015$`Pais` = gsub("\\[", "", p2015$`Pais`)
p2015$`Pais` = gsub("\\]", "", p2015$`Pais`)
```

```{r}
#CONVIRTIENDO A NUMERICA
p2015$`GP2015`=as.numeric(p2015$`GP2015`)
p2014$`GP2014`=as.numeric(p2014$`GP2014`)
p2013$`GP2013`=as.numeric(p2013$`GP2013`)
p2012$`GP2012`=as.numeric(p2012$`GP2012`)
p2011$`GP2011`=as.numeric(p2011$`GP2011`)
p2010$`GP2010`=as.numeric(p2010$`GP2010`)
p2009$`GP2009`=as.numeric(p2009$`GP2009`)
p2008$`GP2008`=as.numeric(p2008$`GP2008`)

```

```{r}
row.names(p2008)=NULL
row.names(p2009)=NULL
row.names(p2010)=NULL
row.names(p2011)=NULL
row.names(p2012)=NULL
row.names(p2013)=NULL
row.names(p2014)=NULL
row.names(p2015)=NULL
```

```{r}
#IMPUTO
p2008[is.na(p2008$GP2008),"GP2008"]=mean(p2008$GP2008, na.rm=T)

p2009[is.na(p2009$GP2009),"GP2009"]=mean(p2009$GP2009, na.rm=T)

p2010[is.na(p2010$GP2010),"GP2010"]=mean(p2010$GP2010, na.rm=T)

p2011[is.na(p2011$GP2011),"GP2011"]=mean(p2011$GP2011, na.rm=T)

p2012[is.na(p2012$GP2012),"GP2012"]=mean(p2012$GP2012, na.rm=T)

p2013[is.na(p2013$GP2013),"GP2013"]=mean(p2013$GP2013, na.rm=T)

p2014[is.na(p2014$GP2014),"GP2014"]=mean(p2014$GP2014, na.rm=T)

p2015[is.na(p2015$GP2015),"GP2015"]=mean(p2015$GP2015, na.rm=T)

```




```{r}
#SELECCIONO PAISES DEL CONTINENTE AFRICANO
p2008=p2008[c(15,24,72,54,28,34,27,47,44,163,92,42,57,58,59,63,67,66,68,69,88,102,101,106,110,120,113,107,118,116,123,124,126,39,38,40,146,159,157,149,155,162,186,150,175,164,177,50,187,188),]

p2009=p2009[c(15,24,72,54,28,34,27,47,44,163,92,42,57,58,59,63,67,66,68,69,88,102,101,106,110,120,113,107,118,116,123,124,126,39,38,40,146,159,157,149,155,162,186,150,175,164,177,50,187,188),]

p2010=p2010[c(15,24,72,54,28,34,27,47,44,163,92,42,57,58,59,63,67,66,68,69,88,102,101,106,110,120,113,107,118,116,123,124,126,39,38,40,146,160,157,149,155,187,150,159,176,165,178,50,188,189,164),]

p2011=p2011[c(15,24,72,54,28,34,27,47,44,163,92,42,57,58,59,63,67,66,68,69,88,102,101,106,110,120,113,107,118,116,123,124,126,39,38,40,146,160,157,149,155,187,150,159,176,165,178,50,188,189,164),]

p2012=p2012[c(15,24,72,54,28,34,27,47,44,163,92,42,57,58,59,63,67,66,68,69,88,102,101,106,110,120,113,107,118,116,123,124,126,39,38,40,146,160,157,149,155,187,150,159,176,165,178,50,188,189,164),]

p2013=p2013[c(15,24,72,54,28,34,27,47,44,163,92,42,57,58,59,63,67,66,68,69,88,102,101,106,110,120,113,107,118,116,123,124,126,39,38,40,146,160,157,149,155,187,150,159,176,165,178,50,188,189,164),]

p2014=p2014[c(15,24,72,54,28,34,27,47,44,163,92,42,57,58,59,63,67,66,68,69,88,102,101,106,110,120,113,107,118,116,123,124,126,39,38,40,146,160,157,149,155,187,150,159,176,165,178,50,188,189,164),]

p2015=p2015[c(15,24,72,54,28,34,27,47,44,163,92,42,57,58,59,63,67,66,68,69,88,102,101,106,110,120,113,107,118,116,123,124,126,39,38,40,146,160,157,149,155,187,150,159,176,165,178,50,188,189,164),]

```


```{r}
#CAMBIO LOS NOMBRES DE LOS PAISES

p2008$Pais=gsub(' ',"",p2008$Pais)

p2008[p2008$Pais=="Benín",'Pais']="Benin"
p2008[p2008$Pais=="BurkinaFaso",'Pais']="Burkina Faso"
p2008[p2008$Pais=="RepúblicaDemocráticadelCongo",'Pais']= "Republica Democratica del Congo"
p2008[p2008$Pais=="RepúblicaCentroafricana",'Pais']= "Republica Centroafricana"
p2008[p2008$Pais=="RepúblicadelCongo",'Pais']= "Republica del Congo"
p2008[p2008$Pais=="Camerún",'Pais']= "Camerun"
p2008[p2008$Pais=="Etiopía",'Pais']= "Etiopia"
p2008[p2008$Pais=="Gabón",'Pais']= "Gabon"
p2008[p2008$Pais=="Guinea-Bisáu",'Pais']= "Guinea Bisau"
p2008[p2008$Pais=="Malí",'Pais']= "Mali"
p2008[p2008$Pais=="Níger",'Pais']= "Niger"
p2008[p2008$Pais=="Sudáfrica",'Pais']= "Sudafrica"
p2008[p2008$Pais=="Sudán",'Pais']= "Sudan"
p2008[p2008$Pais=="SantoToméyPríncipe",'Pais']= "Santo Tome y Principe"
p2008[p2008$Pais=="Túnez",'Pais']= "Tunez"
p2008[p2008$Pais=="SierraLeona",'Pais']= "Sierra Leona"
p2008[p2008$Pais=="CaboVerde",'Pais']= "Cabo Verde"
p2008[p2008$Pais=="CostadeMarfil",'Pais']= "Costa de Marfil"
p2008[p2008$Pais=="GuineaEcuatorial",'Pais']= "Guinea ecuatorial"


p2009$Pais=gsub(' ',"",p2009$Pais)


p2009[p2009$Pais=="Benín",'Pais']="Benin"
p2009[p2009$Pais=="BurkinaFaso",'Pais']="Burkina Faso"
p2009[p2009$Pais=="RepúblicaDemocráticadelCongo",'Pais']= "Republica Democratica del Congo"
p2009[p2009$Pais=="RepúblicaCentroafricana",'Pais']= "Republica Centroafricana"
p2009[p2009$Pais=="RepúblicadelCongo",'Pais']= "Republica del Congo"
p2009[p2009$Pais=="Camerún",'Pais']= "Camerun"
p2009[p2009$Pais=="Etiopía",'Pais']= "Etiopia"
p2009[p2009$Pais=="Gabón",'Pais']= "Gabon"
p2009[p2009$Pais=="Guinea-Bisáu",'Pais']= "Guinea Bisau"
p2009[p2009$Pais=="Malí",'Pais']= "Mali"
p2009[p2009$Pais=="Níger",'Pais']= "Niger"
p2009[p2009$Pais=="Sudáfrica",'Pais']= "Sudafrica"
p2009[p2009$Pais=="Sudán",'Pais']= "Sudan"
p2009[p2009$Pais=="SantoToméyPríncipe",'Pais']= "Santo Tome y Principe"
p2009[p2009$Pais=="Túnez",'Pais']= "Tunez"
p2009[p2009$Pais=="SierraLeona",'Pais']= "Sierra Leona"
p2009[p2009$Pais=="CaboVerde",'Pais']= "Cabo Verde"
p2009[p2009$Pais=="CostadeMarfil",'Pais']= "Costa de Marfil"
p2009[p2009$Pais=="GuineaEcuatorial",'Pais']= "Guinea ecuatorial"

p2010$Pais=gsub(' ',"",p2010$Pais)

p2010[p2010$Pais=="Benín",'Pais']="Benin"
p2010[p2010$Pais=="BurkinaFaso",'Pais']="Burkina Faso"
p2010[p2010$Pais=="RepúblicaDemocráticadelCongo",'Pais']= "Republica Democratica del Congo"
p2010[p2010$Pais=="RepúblicaCentroafricana",'Pais']= "Republica Centroafricana"
p2010[p2010$Pais=="RepúblicadelCongo",'Pais']= "Republica del Congo"
p2010[p2010$Pais=="Camerún",'Pais']= "Camerun"
p2010[p2010$Pais=="Etiopía",'Pais']= "Etiopia"
p2010[p2010$Pais=="Gabón",'Pais']= "Gabon"
p2010[p2010$Pais=="Guinea-Bisáu",'Pais']= "Guinea Bisau"
p2010[p2010$Pais=="Malí",'Pais']= "Mali"
p2010[p2010$Pais=="Níger",'Pais']= "Niger"
p2010[p2010$Pais=="Sudáfrica",'Pais']= "Sudafrica"
p2010[p2010$Pais=="Sudán",'Pais']= "Sudan"
p2010[p2010$Pais=="SantoToméyPríncipe",'Pais']= "Santo Tome y Principe"
p2010[p2010$Pais=="Túnez",'Pais']= "Tunez"
p2010[p2010$Pais=="SierraLeona",'Pais']= "Sierra Leona"
p2010[p2010$Pais=="CaboVerde",'Pais']= "Cabo Verde"
p2010[p2010$Pais=="CostadeMarfil",'Pais']= "Costa de Marfil"
p2010[p2010$Pais=="GuineaEcuatorial",'Pais']= "Guinea ecuatorial"
p2010[p2010$Pais=="SudándelSur",'Pais']= "Sudan del sur"


p2011$Pais=gsub(' ',"",p2011$Pais)


p2011[p2011$Pais=="Benín",'Pais']="Benin"
p2011[p2011$Pais=="BurkinaFaso",'Pais']="Burkina Faso"
p2011[p2011$Pais=="RepúblicaDemocráticadelCongo",'Pais']= "Republica Democratica del Congo"
p2011[p2011$Pais=="RepúblicaCentroafricana",'Pais']= "Republica Centroafricana"
p2011[p2011$Pais=="RepúblicadelCongo",'Pais']= "Republica del Congo"
p2011[p2011$Pais=="Camerún",'Pais']= "Camerun"
p2011[p2011$Pais=="Etiopía",'Pais']= "Etiopia"
p2011[p2011$Pais=="Gabón",'Pais']= "Gabon"
p2011[p2011$Pais=="Guinea-Bisáu",'Pais']= "Guinea Bisau"
p2011[p2011$Pais=="Malí",'Pais']= "Mali"
p2011[p2011$Pais=="Níger",'Pais']= "Niger"
p2011[p2011$Pais=="Sudáfrica",'Pais']= "Sudafrica"
p2011[p2011$Pais=="Sudán",'Pais']= "Sudan"
p2011[p2011$Pais=="SantoToméyPríncipe",'Pais']= "Santo Tome y Principe"
p2011[p2011$Pais=="Túnez",'Pais']= "Tunez"
p2011[p2011$Pais=="SierraLeona",'Pais']= "Sierra Leona"
p2011[p2011$Pais=="CaboVerde",'Pais']= "Cabo Verde"
p2011[p2011$Pais=="CostadeMarfil",'Pais']= "Costa de Marfil"
p2011[p2011$Pais=="GuineaEcuatorial",'Pais']= "Guinea ecuatorial"
p2011[p2011$Pais=="SudándelSur",'Pais']= "Sudan del sur"


p2012$Pais=gsub(' ',"",p2012$Pais)

p2012[p2012$Pais=="Benín",'Pais']="Benin"
p2012[p2012$Pais=="BurkinaFaso",'Pais']="Burkina Faso"
p2012[p2012$Pais=="RepúblicaDemocráticadelCongo",'Pais']= "Republica Democratica del Congo"
p2012[p2012$Pais=="RepúblicaCentroafricana",'Pais']= "Republica Centroafricana"
p2012[p2012$Pais=="RepúblicadelCongo",'Pais']= "Republica del Congo"
p2012[p2012$Pais=="Camerún",'Pais']= "Camerun"
p2012[p2012$Pais=="Etiopía",'Pais']= "Etiopia"
p2012[p2012$Pais=="Gabón",'Pais']= "Gabon"
p2012[p2012$Pais=="Guinea-Bisáu",'Pais']= "Guinea Bisau"
p2012[p2012$Pais=="Malí",'Pais']= "Mali"
p2012[p2012$Pais=="Níger",'Pais']= "Niger"
p2012[p2012$Pais=="Sudáfrica",'Pais']= "Sudafrica"
p2012[p2012$Pais=="Sudán",'Pais']= "Sudan"
p2012[p2012$Pais=="SantoToméyPríncipe",'Pais']= "Santo Tome y Principe"
p2012[p2012$Pais=="Túnez",'Pais']= "Tunez"
p2012[p2012$Pais=="SierraLeona",'Pais']= "Sierra Leona"
p2012[p2012$Pais=="CaboVerde",'Pais']= "Cabo Verde"
p2012[p2012$Pais=="CostadeMarfil",'Pais']= "Costa de Marfil"
p2012[p2012$Pais=="GuineaEcuatorial",'Pais']= "Guinea ecuatorial"
p2012[p2012$Pais=="SudándelSur",'Pais']= "Sudan del sur"



p2013$Pais=gsub(' ',"",p2013$Pais)

p2013[p2013$Pais=="Benín",'Pais']="Benin"
p2013[p2013$Pais=="BurkinaFaso",'Pais']="Burkina Faso"
p2013[p2013$Pais=="RepúblicaDemocráticadelCongo",'Pais']= "Republica Democratica del Congo"
p2013[p2013$Pais=="RepúblicaCentroafricana",'Pais']= "Republica Centroafricana"
p2013[p2013$Pais=="RepúblicadelCongo",'Pais']= "Republica del Congo"
p2013[p2013$Pais=="Camerún",'Pais']= "Camerun"
p2013[p2013$Pais=="Etiopía",'Pais']= "Etiopia"
p2013[p2013$Pais=="Gabón",'Pais']= "Gabon"
p2013[p2013$Pais=="Guinea-Bisáu",'Pais']= "Guinea Bisau"
p2013[p2013$Pais=="Malí",'Pais']= "Mali"
p2013[p2013$Pais=="Níger",'Pais']= "Niger"
p2013[p2013$Pais=="Sudáfrica",'Pais']= "Sudafrica"
p2013[p2013$Pais=="Sudán",'Pais']= "Sudan"
p2013[p2013$Pais=="SantoToméyPríncipe",'Pais']= "Santo Tome y Principe"
p2013[p2013$Pais=="Túnez",'Pais']= "Tunez"
p2013[p2013$Pais=="SierraLeona",'Pais']= "Sierra Leona"
p2013[p2013$Pais=="CaboVerde",'Pais']= "Cabo Verde"
p2013[p2013$Pais=="CostadeMarfil",'Pais']= "Costa de Marfil"
p2013[p2013$Pais=="GuineaEcuatorial",'Pais']= "Guinea ecuatorial"
p2013[p2013$Pais=="SudándelSur",'Pais']= "Sudan del sur"


p2014$Pais=gsub(' ',"",p2014$Pais)

p2014[p2014$Pais=="Benín",'Pais']="Benin"
p2014[p2014$Pais=="BurkinaFaso",'Pais']="Burkina Faso"
p2014[p2014$Pais=="RepúblicaDemocráticadelCongo",'Pais']= "Republica Democratica del Congo"
p2014[p2014$Pais=="RepúblicaCentroafricana",'Pais']= "Republica Centroafricana"
p2014[p2014$Pais=="RepúblicadelCongo",'Pais']= "Republica del Congo"
p2014[p2014$Pais=="Camerún",'Pais']= "Camerun"
p2014[p2014$Pais=="Etiopía",'Pais']= "Etiopia"
p2014[p2014$Pais=="Gabón",'Pais']= "Gabon"
p2014[p2014$Pais=="Guinea-Bisáu",'Pais']= "Guinea Bisau"
p2014[p2014$Pais=="Malí",'Pais']= "Mali"
p2014[p2014$Pais=="Níger",'Pais']= "Niger"
p2014[p2014$Pais=="Sudáfrica",'Pais']= "Sudafrica"
p2014[p2014$Pais=="Sudán",'Pais']= "Sudan"
p2014[p2014$Pais=="SantoToméyPríncipe",'Pais']= "Santo Tome y Principe"
p2014[p2014$Pais=="Túnez",'Pais']= "Tunez"
p2014[p2014$Pais=="SierraLeona",'Pais']= "Sierra Leona"
p2014[p2014$Pais=="CaboVerde",'Pais']= "Cabo Verde"
p2014[p2014$Pais=="CostadeMarfil",'Pais']= "Costa de Marfil"
p2014[p2014$Pais=="GuineaEcuatorial",'Pais']= "Guinea ecuatorial"
p2014[p2014$Pais=="SudándelSur",'Pais']= "Sudan del sur"


p2015$Pais=gsub(' ',"",p2015$Pais)

p2015[p2015$Pais=="Benín",'Pais']="Benin"
p2015[p2015$Pais=="BurkinaFaso",'Pais']="Burkina Faso"
p2015[p2015$Pais=="RepúblicaDemocráticadelCongo",'Pais']= "Republica Democratica del Congo"
p2015[p2015$Pais=="RepúblicaCentroafricana",'Pais']= "Republica Centroafricana"
p2015[p2015$Pais=="RepúblicadelCongo",'Pais']= "Republica del Congo"
p2015[p2015$Pais=="Camerún",'Pais']= "Camerun"
p2015[p2015$Pais=="Etiopía",'Pais']= "Etiopia"
p2015[p2015$Pais=="Gabón",'Pais']= "Gabon"
p2015[p2015$Pais=="Guinea-Bisáu",'Pais']= "Guinea Bisau"
p2015[p2015$Pais=="Malí",'Pais']= "Mali"
p2015[p2015$Pais=="Níger",'Pais']= "Niger"
p2015[p2015$Pais=="Sudáfrica",'Pais']= "Sudafrica"
p2015[p2015$Pais=="Sudán",'Pais']= "Sudan"
p2015[p2015$Pais=="SantoToméyPríncipe",'Pais']= "Santo Tome y Principe"
p2015[p2015$Pais=="Túnez",'Pais']= "Tunez"
p2015[p2015$Pais=="SierraLeona",'Pais']= "Sierra Leona"
p2015[p2015$Pais=="CaboVerde",'Pais']= "Cabo Verde"
p2015[p2015$Pais=="CostadeMarfil",'Pais']= "Costa de Marfil"
p2015[p2015$Pais=="GuineaEcuatorial",'Pais']= "Guinea ecuatorial"
p2015[p2015$Pais=="SudándelSur",'Pais']= "Sudan del sur"
```


```{r}
#ORDENO LA NUMERACIÓN
row.names(p2015)=NULL
row.names(p2014)=NULL
row.names(p2013)=NULL
row.names(p2012)=NULL
row.names(p2011)=NULL
row.names(p2010)=NULL
row.names(p2009)=NULL
row.names(p2008)=NULL

#eliminamos Sudán del Sur, no será parte de esta investigación

p2010=p2010[-44,]
p2011=p2011[-44,]
p2012=p2012[-44,]
p2013=p2013[-44,]
p2014=p2014[-44,]
p2015=p2015[-44,]
```

```{r}
#ORDENO ALFABETICAMENTE
p2008<-p2008[with(p2008,order(p2008$Pais)),]
p2009<-p2009[with(p2009,order(p2009$Pais)),]
p2010<-p2010[with(p2010,order(p2010$Pais)),]
p2011<-p2011[with(p2011,order(p2011$Pais)),]
p2012<-p2012[with(p2012,order(p2012$Pais)),]
p2013<-p2013[with(p2013,order(p2013$Pais)),]
p2014<-p2014[with(p2014,order(p2014$Pais)),]
p2015<-p2015[with(p2015,order(p2015$Pais)),]

```

```{r}
#APLICO MERGE PARA JUNTARLOS
inv1=merge(p2008,p2009)
inv2=merge(inv1,p2010)
inv3=merge(inv2,p2011)
inv4=merge(inv3,p2012)
inv5=merge(inv4,p2013)
inv6=merge(inv5,p2014)
invpublica=merge(inv6,p2015)
```


```{r}
#PROMEDIO 2008-2015
invpublica$INVERPUBLICA = rowMeans(invpublica[,2:9], na.rm = TRUE)

invpublica[,2:9]=NULL
```

```{r}
#VERIFICO LIMPIEZA
str(invpublica)
```
